臺灣臺南地方法院刑事判決
                                    109年度交易字第740號
公  訴  人  臺灣臺南地方檢察署檢察官
被      告  鄭威昌



上列被告因公共危險案件，經檢察官提起公訴（109年度偵字第1
2704號），本院判決如下：
        主  文
鄭威昌駕駛動力交通工具而吐氣所含酒精濃度達每公升零點二五
毫克以上，累犯，處有期徒刑玖月。      
　　    事  實
一、鄭威昌明知服用酒類後足以造成不能安全駕駛動力交通工具
    之危險，於民國109年7月4日下午5時35分前某時，在不詳地
    點，飲用不詳酒類後，致其吐氣所含酒精濃度已達每公升0.
    25毫克以上而達不能安全駕駛動力交通工具之程度，仍基於
    酒後駕車之犯意，騎乘車牌號碼000-0000號普通重型機車上
    路。嗣於同日下午5時35分許，行經臺南市北區武聖路與中
    華北路1段78巷口，因違規紅燈右轉為警攔查，經警於同日
    下午5時45分許測得其吐氣所含酒精濃度為每公升0.32毫克
    ，而查悉上情。
二、案經臺南市政府警察局第五分局報告臺灣臺南地方檢察署檢
    察官偵查起訴。
　　    理  由
一、按被告以外之人於審判外之陳述，雖不符刑事訴訟法第159
    條之1至第159條之4之規定，而經當事人於審判程序同意作
    為證據，法院審酌該言詞陳述或書面陳述作成時之情況，認
    為適當者，亦得為證據，刑事訴訟法第159條之5第1項定有
    明文。本件檢察官、被告鄭威昌於本院準備程序時，對於本
    判決所引用被告以外之人於審判外之言詞或書面陳述，已明
    示同意有證據能力（本院卷第31頁），本院審酌該等證據作
    成時之情況，並無違法取證或其他瑕疵，與待證事實具有關
    聯性，證明力非明顯過低，以之作為證據係屬適當，認得為
    證據；其餘引用之書證等非供述證據，均與本案犯罪待證事
    實具有證據關聯性，且無證據證明有何違法取證之情事，並
    經本院於審理期日依法踐行調查證據程序，亦得為本案之證
    據使用，合先敘明。
二、認定犯罪事實所憑之證據及理由：
　㈠訊據被告固坦承有於上開時、地騎乘前開機車上路，及嗣後
    經警攔查並依循法定程序測得吐氣所含酒精濃度為每公升0.
    32毫克，已逾法定不能安全駕駛之標準等事實，惟矢口否認
    有何不能安全駕駛動力交通工具犯行，辯稱：我只有在前一
    天晚上即109年7月3日晚上7、8時許，在我住處飲用330毫升
    啤酒1瓶，之後就去睡覺，當天只有吃便當、喝水、麥茶以
    及吃檳榔而已，直到被酒測之前都沒有喝酒或吃燒酒雞之類
    含酒精之食物，也沒有喝保力達之類的藥酒，亦無服用藥物
    云云。
　㈡經查，被告於109年7月4日下午5時35分許，騎乘車牌號碼000
    -0000號普通重型機車行經臺南市北區武聖路與中華北路1段
    78巷口，因違規紅燈右轉為警攔查勸導，並經警方於同日下
    午5時45分許當場對其施以吐氣所含酒精濃度測試，測得吐
    氣所含酒精濃度為每公升0.32毫克等情，有臺南市政府警察
    局道路交通事故當事人酒精測定紀錄表、財團法人台灣電子
    檢驗中心呼氣酒精測試器檢定合格證書、臺南市政府警察局
    舉發違反道路交通管理事件通知單、車輛詳細資料報表、臺
    南市政府警察局交通違規勸導單各1份在卷可稽（警卷第6至
    8、10、11頁），復為被告所不爭執（本院卷第31至32頁）
    ，是此部分事實堪予認定。
　㈢被告雖以前詞置辯，惟查：
　　1.本案員警用以檢測被告吐氣中所含酒精濃度之測試器，檢
      定日期為108年8月15日，有效期限至109年8月31日或使用
      次數達1000次，有財團法人台灣電子檢驗中心呼氣酒精測
      試器檢定合格證書1份（警卷第7頁）附卷可參，而員警使
      用該測試器對被告施測之日期為109年7月4日，使用次數
      為634次，亦有被告之酒精測定紀錄表1份（警卷第6頁）
      附卷為憑，足見本案所使用之酒測儀器屬合格之呼氣酒精
      測試器。
　　2.又依內政部警政署所公布之取締酒後駕車作業程序規定，
      檢測前需詢問受測者飲用酒類或其他類似物結束時間，距
      檢測時已達15分鐘以上者，即予檢測，未達15分鐘或不知
      飲酒結束時間者，可予漱口或距結束時間達15分鐘，始進
      行檢測；檢測時，受測者需口含吹嘴，連續吐氣至儀器顯
      示取樣完成。而無論係漱口或施測時需距飲酒結束15分鐘
      以上，均係為了防止口腔內殘留高濃度酒精，影響測定值
      之準確度。本件員警對被告執行酒精濃度測試之過程，有
      先提供飲用水讓被告漱口，始進行酒精濃度測試等情，業
      據被告於警詢及本院準備程序中供承在卷（警卷第2頁，
      本院卷第31頁），被告復未爭執員警施以酒測過程有何違
      法不當之處，足見員警對被告施以酒精濃度測試之流程符
      合法定作業程序，則被告於受測前，既已使用過飲用水漱
      口，且呼氣酒精測試器亦經檢測合格並在有效期間內，所
      測得之酒測值數據即屬正確。是以，被告既經合法酒測程
      序測得其吐氣所含酒精濃度達每公升0.32毫克，倘非被告
      有於施測前飲用酒類或服用含有酒精成分之物，豈會測得
      上開酒測值，被告上開所辯，徒託空言，顯係臨訟卸責之
      詞，無足採信。
　　3.至被告辯稱其在騎車之前有吃檳榔云云，然檳榔配料（白
      、紅灰）中雖或摻有微量高粱酒、米酒等成分，惟紅、白
      灰僅係配料，每粒檳榔摻入數量甚微，且市售檳榔幾均已
      放置讓酒精揮發殆盡後始售出，是可知檳榔之配料白、紅
      灰，縱有加酒類調配，然須經發酵程序，經揮發後，酒精
      成分幾不存在，況被告於受測前亦已漱口，其本案測得之
      酒測值顯非因嚼食檳榔所致，被告此部分所辯亦不足採。
　㈣綜上，本案事證明確，被告上開不能安全駕駛動力交通工具
    犯行洵堪認定，應依法論科。
三、論罪科刑：
  ㈠刑法第185條之3規定之不能安全駕駛罪，係屬抽象危險犯，
    不以發生具體危險為必要（102年6月11日修正理由可資參照
    ），故刑法第185條之3第1項特明訂酒精濃度標準值，以此
    作為認定「不能安全駕駛」之判斷標準，以有效遏阻酒醉駕
    車事件發生，換言之，只要證明吐氣所含酒精濃度每公升達
    0.25毫克，即可認定達「不能安全駕駛」程度，而該當刑法
    第185條之3第1項第1款之不能安全駕駛罪。本件被告酒後騎
    車上路，經警測得吐氣所含酒精濃度已達每公升0.32毫克，
    顯已逾法定之酒精濃度標準值，自已達不能安全駕駛之程度
    甚明。是核被告所為，係犯刑法第185條之3第1項第1款駕駛
    動力交通工具而吐氣所含酒精濃度達每公升0.25毫克以上之
    罪。
  ㈡又被告前因酒後駕車之公共危險案件，經本院以107年度交簡
    字第3371號判決判處有期徒刑5月確定；又因相同案件，經
    本院以108年度交易字第23號判決判處有期徒刑7月確定，上
    開2案有期徒刑部分復經本院以108年度聲字第696號裁定定
    其應執行刑為有期徒刑10月確定，入監執行後，於108年11
    月1日執行完畢出監等情，此有臺灣高等法院被告前案紀錄
    表1份在卷可查，其受徒刑之執行完畢後，5年以內故意再犯
    本案有期徒刑以上之罪，為累犯，爰依刑法第47條第1項規
    定加重其刑。至司法院釋字第775號解釋，依解釋文及理由
    之意旨，係指構成累犯者，不分情節，一律加重最低本刑，
    於不符合刑法第59條所定要件之情形下，致生行為人所受之
    刑罰超過其所應負擔罪責之個案，不符罪刑相當原則、比例
    原則。於此範圍內，在修正前，為避免發生上述罪刑不相當
    之情形，法院就該個案應裁量是否加重最低本刑；依此，該
    解釋係指個案應量處最低法定刑、又無法適用刑法第59條在
    內減輕規定之情形，法院應依此解釋意旨裁量不予加重最低
    本刑（最高法院108年度台上字第338號、第976號判決意旨
    參照），審酌被告未因前罪徒刑執行完畢而有所警惕，猶故
    意再犯本案，且本案與上開構成累犯之罪同為酒後駕車之公
    共危險案件，足徵其有特別惡性及對刑罰反應力薄弱，又觀
    諸被告本案犯罪情節，依刑法第47條第1項規定加重法定最
    低本刑之結果，並無上開解釋所指罪刑不相當之情形，自仍
    有上開刑法第47條第1項規定之適用。
  ㈢爰以行為人之責任為基礎，審酌被告前有多次酒駕前科（構
    成累犯之前科不重複評價），對於酒後駕車對於自身以及其
    他用路人之行車安全具有高度危險，應知之甚詳，猶未知警
    惕，再度於飲酒後騎乘普通重型機車行駛於市區道路上，且
    其吐氣酒精濃度達每公升0.32毫克，對公眾交通往來顯已造
    成高度危險，所為實應予非難；復考量被告漠視自身安危、
    罔顧公眾道路通行之安全，第5次觸犯同類罪名，所為本不
    應予以輕縱，況其犯後飾詞否認犯行，未陳明所犯情節，亦
    難認有所悔意；兼衡被告犯罪動機、目的，以及本案酒測值
    尚非甚鉅，暨其於本院審理中自述之智識程度及家庭經濟生
    活狀況（因涉及個人隱私，故不揭露，詳見本院卷第52頁）
    等一切情狀，量處如主文所示之刑。
據上論斷，應依刑事訴訟法第299條第1項前段，刑法第185條之3
第1項第1款、第47條第1項，刑法施行法第1條之1第1項，判決如
主文。
本案經檢察官謝欣如提起公訴，檢察官吳坤城到庭執行職務。
中　　華　　民　　國　 109　　年　　11　　月　　24　　日
                  刑事第六庭  審判長法  官  黃琴媛
                                    法  官  孫淑玉
                                    法  官  吳彥慧
以上正本證明與原本無異。
如不服本判決應於收受本判決後20日內向本院提出上訴書狀，並
應敘述具體理由。其未敘述上訴理由者，應於上訴期間屆滿後20
日內向本院補提理由書狀（均須按他造當事人之人數附繕本）「
切勿逕送上級法院」。 
　　　　　　　　　　　　　　　　　  書記官  張儷瓊
中　　華　　民　　國　　109 　年　　11　　月　　25　　日
附錄本案論罪科刑法條：
中華民國刑法第185條之3
駕駛動力交通工具而有下列情形之一者，處二年以下有期徒刑，
得併科二十萬元以下罰金：
一、吐氣所含酒精濃度達每公升零點二五毫克或血液中酒精濃度
    達百分之零點零五以上。
二、有前款以外之其他情事足認服用酒類或其他相類之物，致不
    能安全駕駛。
三、服用毒品、麻醉藥品或其他相類之物，致不能安全駕駛。
因而致人於死者，處三年以上十年以下有期徒刑；致重傷者，處
一年以上七年以下有期徒刑。
曾犯本條或陸海空軍刑法第五十四條之罪，經有罪判決確定或經
緩起訴處分確定，於五年內再犯第一項之罪因而致人於死者，處
無期徒刑或五年以上有期徒刑；致重傷者，處三年以上十年以下
有期徒刑。